【裁判字號】    95,交簡上,151
【裁判日期】    951205
【裁判案由】    過失傷害等
【裁判全文】
臺灣桃園地方法院刑事判決           95年度交簡上字第151號
上  訴  人  甲○○
即  被  告
上列上訴人即被告因過失傷害案件，不服本院95年度壢交簡字第
1486號，中華民國95年8 月21日第一審刑事簡易判決（聲請簡易
判決處刑案號：95年度偵字第14592 號），提起上訴，本院合議
庭判決如下：
    主  文
原判決關於過失傷害所處之罪刑及定執行刑部分均撤銷。
甲○○因過失傷害人，處拘役肆拾日，如易科罰金，以佰元折
算壹日。
    事  實
一、甲○○於民國95年6 月10日21時許，在桃園縣中壢市○○○
    街114-2 號4 樓張培德住處，與之共同飲用高粱酒類後，本
    應注意飲用酒類後其吐氣所含酒精濃度超過每公升0.25毫克
    者，不得駕車，而依當時天候良好，光線為夜間有照明、路
    面無障礙物、無缺陷、視距良好，並無不能注意之情形，詎
    甲○○明知已達不能安全駕駛動力交通工具之程度，猶於95
    年6 月10日23時50分許，執意騎乘車牌號碼RF6-758 號輕型
    機車搭載友人張培德外出，沿桃園縣中壢市○○○路往環中
    東路方向行駛，於翌日（即95年6 月11日）凌晨零時40分許
    ，行經桃園縣中壢市○○○路二段465 號前，因酒後操控動
    力交通工具之能力降低而失控衝向路旁，撞擊正站立於路旁
    與友人聊天之行人乙○○，致乙○○受有背挫傷、腰椎閉鎖
    性骨折之傷害。嗣桃園縣政府警察局中壢分局普仁派出所員
    警接獲報案前往處理時，對甲○○施以呼氣酒精濃度測試，
    其酒精濃度測定值高達0.84MG /L （所涉公共危險罪，業據
    原審判處有期徒刑2 月確定），方查悉上情。
二、案經乙○○訴由桃園縣警察局中壢分局報告臺灣桃園地方法
    院檢察署檢察官偵查起訴。
    理  由
一、證據能力部分：
    (一)按被告以外之人於審判外之言詞或書面陳述，除法律有規
      定者外，不得作為證據。又被告以外之人於審判外之陳述
      ，雖不符前4 條之規定，而經當事人於審判程序同意作為
      證據，法院審酌該言詞陳述或書面陳述作成時之情況，認
      為適當者，亦得為證據，當事人、代理人或辯護人於法院
      調查證據時，知有第159 條第1 項不得為證據之情形，而
      未於言詞辯論終結前聲明異議者，視為有前項之同意，刑
      事訴訟法第159 條第1 項、第159 條之5 分別定有明文。
    (二)查本件關於證人即告訴人乙○○、證人張培德及簡世傑等
      人於警詢中所為之陳述，固均係被告以外之人於審判外所
      為之言詞陳述，然檢察官、被告於本院行準備程序中已表
      示對上開證據之證據能力均沒有意見（見本院95年10月18
      日準備程序筆錄），且經本院於最後審理期日就上開警詢
      筆錄逐一提示並告以要旨，檢察官、被告就此部分證據之
      證據能力亦均未聲明異議，本院審酌證人乙○○、證人張
      培德及簡世傑於案發時均在場，為親身經歷見聞本案車禍
      發生經過全貌之人，渠等證詞對認定犯罪事實之存否有均
      其必要性，且上開警詢筆錄之取得及製作過程，復查無違
      法取證之瑕疵存在，引用渠等上開陳述作為證據應屬適當
      ，依刑事訴訟法第159 條之5規定，即有證據能力。
    (三)而卷附之告訴人乙○○之華揚醫院診斷證明書，為醫師於
      執行醫療業務時所需製作之證明文書，復無證據顯示該診
      斷證明書存有詐偽或虛飾之情事，且與檢察官主張之事實
      具有關聯性，核無刑事訴訟法第159 條之4 第2 款所定顯
      有不可信之特別情況，應得為證據，合先敘明。
二、上開犯罪事實，業據上訴人即被告甲○○於本院審理時坦承
    不諱，核與證人即告訴人乙○○、證人簡世傑於警時證述被
    告酒後騎乘機車撞及乙○○等情節相符，復有診斷證明書、
    刑法第185 條之3 （酒後駕車）案件觀察紀錄表、桃園縣政
    府警察局汽車駕駛人酒後生理協調平衡檢測紀錄卡、桃園縣
    政府警察局道路交通事故當事人酒精測定紀錄表等附卷可徵
    ，足認被告前開任意性自白核與事實相符，應堪採信。而按
    汽車駕駛人，飲用酒類或其他類似物後其吐氣所含酒精濃度
    超過每公升0.25毫克或血液中酒精濃度超過百分之0.05以上
    者，不得駕車，道路交通安全規則第114 條第2 款定有明文
    。本件車禍當時天候良好、雖值夜間但有照明、路面乾燥、
    無缺陷、視距良好，並無不能注意之情事，被告飲酒後已達
    不能安全騎乘機車，猶騎乘機車搭載友人張培德外出，被告
    行為有過失至明，且被告因過失肇致告訴人受有傷害結果，
    兩者間具有相當因果關係，事證已臻明確，被告犯行洵堪認
    定，應予依法論科。
三、查被告行為後，刑法及刑法施行法部分條文業經修正公布，
    並均於95年7 月1 日施行。修正後刑法第2 條第1 項之規定
    ，係規範行為後法律變更所生新舊法律比較適用之準據法，
    於修正後刑法施行後，應適用修正後刑法第2 條第1 項規定
    之「從舊從輕」之原則為比較；修正後刑法第2條 第2 項，
    則為同條第1 項之特別規定，於修正後刑法施行後，關於非
    拘束人身自由之保安處分，應依修正後刑法第2 條第2 項之
    規定，適用裁判時之法律。又修正後刑法第35條，乃刑之重
    輕之法定次序與標準，應適用裁判時之修正後刑法第35條之
    規定。修正後刑法第2 條第1 項係採「從舊從輕」原則，適
    用最有利於行為人之法律。既曰法律，自較刑之範圍為廣；
    除法律有特別規定者（如修正後刑法第2 條第2 項非拘束人
    身自由之保安處分適用裁判時法，修正後刑法施行法第9 條
    之3 規定之情形），應依其規定；或事關執行之緩刑之宣告
    ，或犯罪在刑法修正施行前，自首在刑法施行後之自首部分
    ，或程序之規定（程序從新，如刑法第40條沒收宣告之程序
    規定），應適用裁判時之修正後刑法之規定外；依修正後刑
    法第2 條第1 項比較時，應就「罪、刑」有關之共犯、未遂
    犯、連續犯、牽連犯、結合犯以及累犯加重、自首減輕暨其
    他法定加減原因（如身分加減）與加減例等一切情形，綜其
    全部之結果而為比較後，予以整體適用，不能割裂而分別適
    用有利益之條文。關於易科罰金之折算標準、易服勞役之折
    算標準及期限、罰金與死刑是否併予執行、多數有期徒刑定
    應執行之刑時之最高刑期之限制等之修正，事涉行為人易刑
    折算標準金額之多寡與期限之長短及定執行刑時能否就罰金
    刑併予執行或有期徒刑定應執行之刑時最高度之限制，亦均
    屬依修正後刑法第2 條第1 項所應比較適用法律之範圍。拘
    束人身自由之保安處分，並非屬修正後刑法第2 條第2 項規
    定應適用裁判時法之範圍，除有特別規定者外，亦屬應依修
    正後刑法第2 條第1 項比較適用之法律；從刑附屬於主刑，
    除法律有特別規定者外，依主刑所適用之法律（以上參考最
    高法院95年5 月23日刑事庭第8 次會議決議及最高法院24年
    上字第4634號、24年上字第5292號、27年上字第2615號判例
    ）。其次，法律有變更而須為新、舊法之比較以定其適用之
    目的，厥唯保障行為人之既有法律地位不致因法律之修正而
    惡化或受到更不利益之結果並兼謀行為人之利益，此為最高
    之價值，非必斤斤於法律體系適用之完整性，況或基於法規
    之性質，如程序性之法律、事涉執行之緩刑規定，依法理係
    均應適用新法，或因法律另有規定，如修正後刑法第2 條第
    2 項規定「非拘束人身自由之保安處分係適用裁判時之法律
    」，修正後刑法施行法第3 條之1 第3 項規定「於九十四年
    一月七日刑法修正施行前犯併合處罰數罪中之一罪，且該數
    罪均符合第四十一條第一項得易科罰金之規定者，適用九十
    年一月四日修正之刑法第四十一條第二項規定」，即有此情
    形係一律適用行為時法之舊法，由是可見遇有法律修正而須
    選擇適用新法或舊法時，應依法規之性質或視法律之規定各
    自決之，不受其他法規如何適用之羈絆，在選法適用時，本
    即寓有可據個別之特性而割裂分別適用新法或舊法之容許性
    ，縱令須為利、弊之比較以定如何適用之法規亦無不同，至
    數項經修正之法律須整體比較以同其新、舊法之適用俾維持
    法律體系之完整性，核係各該法律在適用上因具「依附及相
    互關聯」之特性使然，非屬新、舊法應比較利、弊藉資保障
    行為人之既有法律地位兼謀其利益之立法意旨所必然。準此
    以解，就「罪、刑」有關之規定諸如共犯、未遂犯、連續犯
    、牽連犯、結合犯以及累犯加重、自首減輕暨其他法定加減
    原因（如身分加減）與加減例等一切情形，應綜其全部之結
    果而為比較後，予以整體適用，不能割裂而分別適用有利益
    之條文，固如前述，惟究其緣由，實係著眼於因各該規定皆
    涉及犯罪之態樣、階段、罪數、法定刑得或應否加、減暨加
    減之幅度，並進而影響法定刑或處斷刑之範圍，換言之，各
    該「罪、刑」之規定須經綜合考量整體適用後，方能據以限
    定法定刑或處斷刑之範圍，嗣始得於該範圍內為一定刑之宣
    告，易詞以言，個別宣告刑雖屬單一之結論，然實係經綜合
    考量整體適用各相關「罪、刑」規定之所得，因之，宣告刑
    所據以決定之各相關「罪、刑」規定，顯具適用上之「依附
    及相互關聯」之特性，自須同其新、舊法之適用，第查，「
    易刑」或「定執行刑」係規範宣告刑得或應如何執行之法律
    ，核屬為刑之宣告後始生應否適用問題之規定，非屬宣告刑
    所據以決定因而須先行確定如何適用新、舊之法規，依其性
    質，在未為刑之宣告前亦無可能確定應否適用而預先選定須
    適用新或舊法，復無此必要，不寧唯是，該規定所涵攝之「
    小前提」係「宣告刑」，猶與「罪、刑」規定涵攝之「小前
    提」為「歷史社會事實」迥異，職是，「易刑」及「定執行
    刑」之規定，不論涵攝之「小前提」、決定應否適用之階段
    及適用後所得之法律效果，與「罪、刑」之規定皆不相侔，
    與之顯不具適用上之「依附及相互關聯」之特性，依前述，
    要毋須與「罪、刑」之規定同其新、舊法之適用，自得秉其
    本身之性質而各據應涵攝之「小前提」為新、舊、利、弊之
    比較後個別定其法律之適用，尤應敘明。茲首就與本案有關
    且於為刑之宣告前須先行及連帶確定應如何適用之法律修正
    情形列述如下：
    (一)修正前刑法第33條第5 款規定「罰金：（銀元）一元以上
      。」，復依罰金罰鍰提高標準條例第1 條前段規定提高為
      10倍，折算新台幣為30元；修正後刑法第33條第5 款規定
      「罰金：新臺幣一千元以上，以百元計算之。」；次查，
      刑法分則各條文所定之罰金刑，其幣別原為「銀元」，又
      倘非屬72年6 月26日至94年1 月7 日間新增或修正之條文
      ，所定罰金數額並依罰金罰鍰提高標準條例第1 條前段規
      定提高為10倍，惟依95年6 月14日修正公布、同年7 月1
      日施行之中華民國刑法施行法第1 條之1 ：「中華民國九
      十四年一月七日刑法修正施行後，刑法分則編所定罰金之
      貨幣單位為新臺幣。九十四年一月七日刑法修正時，刑法
      分則編未修正之條文定有罰金者，自九十四年一月七日刑
      法修正施行後，就其所定數額提高為三十倍。但七十二年
      六月二十六日至九十四年一月七日新增或修正之條文，就
      其所定數額提高為三倍。」，現行刑法中，有關於罰金刑
      之計算單位及其最低度刑之規定已有修正，自屬法律變更
      。
    (二)就罰金刑之加減例，修正前刑法第68條規定「拘役或罰金
      加減者，僅加減其最高度」，修正後刑法第67條則規定「
      有期徒刑或罰金加減者，其最高度及最低度同加減之」，
      並刪除第68條有關罰金刑加減之規定，進言之，經修正後
      ，罰金之最低度刑亦在加減之列。
    (三)本件被告係犯刑法第284 條第1 項前段之過失傷害罪，法
      定刑為6 月以下有期徒刑、拘役或500 元以下罰金，復非
      屬72年6 月26日至94年1 月7 日間新增或修正之條文，是
      以依被告行為時法，法定罰金刑之最高、低額各為新台幣
      15,000元、30元，如遇加重或減輕事由，僅就最高額加重
      或減輕；惟依裁判時法，法定罰金刑之最高、低額則分別
      為新台幣15,000元、1,000 元，如遇加重或減輕事由，則
      最高度及最低度同加減之。經綜合比較結果，修正後之規
      定顯非較修正前之規定對其有利，因之，依現行即修正後
      刑法第2 條第1 項前段規定，此部分自應整體適用修正前
      刑法之有關規定，合先敘明。
四、核被告甲○○所為，係犯刑法第284 條第1 項前段之過失傷
    害罪。被告為機車駕駛人，酒醉騎乘機車因而致告訴人乙○
    ○受傷，依法應負刑事責任，應依道路交通管理處罰條例第
    86條第1 項之規定，加重其刑，惟罰金部分僅加重最高度。
五、原審以被告罪證明確，而予論科，固非無見。惟查，本件被
    告甲○○於原審判決後，業與告訴人乙○○達成民事上和解
    ，並賠償告訴人新台幣3 萬5 千元，並經告訴人具狀撤回告
    訴，此有和解書、乙○○出具之刑事撤回告訴狀各1 份在卷
    可按，原審未及審酌此部分犯罪後之情狀，而科處被告有期
    徒刑4 月，尚有未洽。被告上訴就此指摘原判決量刑過重，
    求予撤銷改判，尚非全無可取，原判決就過失傷害部分既有
    上開可議之處，應由本院將原判決關於過失傷害所處之罪刑
    及定執行刑部分予以撤銷改判。爰審酌被告甲○○飲酒後明
    知已達不能安全駕駛程度，猶貿然騎乘機車搭載友人張培德
    外出，無視其他交通參與者之安危，駕駛態度輕率，並因而
    致告訴人受有傷害，過失程度非輕，惟念其除本案外並無其
    他犯罪紀錄，於本院審理時終能坦承犯行，並與告訴人達成
    民事上和解，賠償損害之犯罪後態度，且告訴人業已具狀撤
    回刑事告訴等一切情狀，量處如主文第二項所示之刑。次按
    ，刑法易科罰金之規定亦經修正，修正前刑法第41條第1 項
    前段規定：「犯最重本刑為五年以下有期徒刑以下之刑之罪
    ，而受六個月以下有期徒刑或拘役之宣告，因身體、教育、
    職業、家庭之關係或其他正當事由，執行顯有困難者，得以
    一元以上三元以下折算一日，易科罰金。」，此折算標準並
    應適用修正前罰金罰鍰提高標準條例第2 條規定，就其原定
    數額提高為一百倍折算一日，亦即被告行為時之易科罰金折
    算標準，應以銀元100 元以上300 元以下之數額折算1 日，
    經換算為新臺幣，則應以新臺幣300 元以上900 元以下折算
    1 日。惟95年7 月1 日施行之刑法第41條第1 項前段規定：
    「犯最重本刑為五年以下有期徒刑以下之刑之罪，而受六個
    月以下有期徒刑或拘役之宣告者，得以新臺幣一千元、二千
    元或三千元折算一日，易科罰金」，於同日並廢除罰金罰鍰
    提高標準條例第二條之規定，亦即係以新台幣1,000 元、
    2,000 元或3,000 元折算1 日，經比較結果，修正後之規定
    顯非較有利於行為人，依修正後刑法第2 條第1 項前段規定
    ，此部分應適用行為時法，爰依修正前刑法第41條第1 項前
    段、修正前罰金罰鍰提高標準條例第2 條規定，併諭知對被
    告所宣告之刑易科罰金之折算標準。
六、據上論斷，應依刑事訴訟法第455 條之1 第3 項、第369 條
    第1 項前段、第364 條、第299 條第1 項前段，道路交通管
    理處罰條例第86條第1 項，修正後刑法第2 條第1 項前段，
    刑法第284 條第1 項前段，修正前刑法第68條、第41條第1
    項前段，罰金罰鍰提高標準條例第1 條前段，修正前罰金罰
    鍰提高標準條例第2 條前段，判決如主文。
本案經檢察官郝中興到庭執行職務。
中    華    民    國    95    年    12    月    5     日
                     台灣桃園地方法院交通法庭
                           審判長法  官   蔡榮澤
                                 法  官   蕭世昌
                                 法  官   何俏美
以上正本證明與原本無異。
不得上訴
                                 書記官   陳淑瓊
中    華    民    國    95    年    12    月    8     日
中華民國刑法第284條
因過失傷害人者，處6 月以下有期徒刑、拘役或5 百元以下罰金
，致重傷者，處1 年以下有期徒刑、拘役或5 百元以下罰金。
從事業務之人，因業務上之過失傷害人者，處1 年以下有期徒刑
、拘役或1 千元以下罰金，致重傷者，處3 年以下有期徒刑、
 拘役或 2 千元以下罰金。


司法院資訊處製作；財團法人民間司法改革基金會備份。
